【裁判字號】    99,審訴,1558
【裁判日期】    990623
【裁判案由】    毒品危害防制條例
【裁判全文】
臺灣高雄地方法院刑事判決            99年度審訴字第1558號
公  訴  人  臺灣高雄地方法院檢察署檢察官
被      告  乙○○
上列被告因違反毒品危害防制條例案件，經檢察官提起公訴（99
年度偵字第11795 號），被告於本院準備程序進行中，為有罪之
陳述，經本院合議庭裁定由受命法官獨任改依簡式審判程序審理
，並判決如下：
    主  文
乙○○施用第一級毒品，累犯，處有期徒刑捌月；又持有第一級
毒品，累犯，處有期徒刑捌月，扣案之海洛因陸拾參包（合計驗
餘淨重拾壹點零參公克、純質淨重肆點柒零公克及內含與海洛因
難以析離，應一併視為毒品之包裝袋陸拾參個），均沒收銷燬之
。應執行有期徒刑壹年貳月，扣案之海洛因陸拾參包（合計驗餘
淨重拾壹點零參公克、純質淨重肆點柒零公克及內含與海洛因難
以析離，應一併視為毒品之包裝袋陸拾參個），均沒收銷燬之。
    事  實
一、乙○○前因施用毒品案件，經本院以民國88年度毒聲字第94
    95號裁定送觀察勒戒後，因無繼續施用毒品傾向，於88年12
    月31日釋放，並經臺灣高雄地方法院檢察署檢察官於88年12
    月30日以88年度毒偵字第3144號為不起訴處分確定。復因施
    用毒品案件，經本院以89年度毒聲字第9285號裁定送觀察勒
    戒後，認有繼續施用毒品之傾向，經本院以89年度毒聲字第
    9879號裁定令入戒治處所施以強制戒治，嗣經本院以90年度
    毒聲字第2823號裁定停止戒治付保護管束，於90年5 月18日
    停止戒治而出所，上開施用毒品犯行，經本院以90年度鳳簡
    字第365 號判決判處有期徒刑3 月確定；復於停止戒治付保
    護管束期間，再犯施用毒品案件，而經本院以90年度毒聲字
    第5697號裁定撤銷停止戒治，於91年9 月30日執行完畢釋放
    ，並接續執行前揭有期徒刑3 月，於91年12月29日期滿執行
    完畢；另上開施用毒品犯行，經本院以91年度易字第3969號
    判決判處有期徒刑8 月確定，於93年5 月11日縮刑期滿執行
    完畢。復於92年間再犯施用毒品案件，經本院以92年度易字
    第2238號判決判處有期徒刑9 月確定，嗣經本院以96年度聲
    減字第5753號裁定減為有期徒刑4 月又15日確定。復於96年
    間因施用毒品案件，經本院以96年度訴字第754 號、96年度
    訴字第3926號判決，分別判處有期徒刑1 年2 月，減為有期
    徒刑7 月、有期徒刑1 年確定，嗣經本院以97年度審聲字第
    2684號裁定應執行有期徒刑1 年6 月確定。上開各罪之刑接
    續執行，於98年3 月17日假釋出監，於98年3 月31日假釋期
    滿，假釋未經撤銷，視為執行完畢。猶不知戒絕毒癮，明知
    海洛因係毒品危害防制條例第2 條第2 項第1 款所明定之第
    一級毒品，不得持有、施用，復基於施用第一級毒品海洛因
    之犯意，於99年2 月9 日晚間10時許，在其位於高雄縣鳳山
    市○○路416 巷2 號3 樓住處之房間內，以將海洛因摻水後
    ，置入針筒注射手臂血管之方式，施用第一級毒品海洛因1
    次；另基於持有第一級毒品海洛因之犯意，於99年2 月11日
    上午8 時許，在高雄縣鳳山市○○路某停車格旁，向某真實
    姓名、年籍不詳之綽號「古追」之成年男子，以新臺幣5 萬
    元之價格，購入第一級毒品海洛因63包，而予以持有。旋於
    同日上午8 時30分許，在高雄縣鳳山市○○路與鳳頂路口，
    因交通違規經警盤查，乙○○於警方未發覺其施用、持有海
    洛因之前，主動交付未及施用之第一級毒品海洛因63包（合
    計驗餘淨重11.03 公克、純質淨重4.70公克及內含與海洛因
    難以析離，應一併視為毒品之包裝袋63個），並坦承施用及
    持有第一級毒品海洛因，而願接受裁判，且經採尿送驗，檢
    驗結果呈嗎啡陽性反應，而知悉上情。
二、案經高雄市政府警察局前鎮分局移送臺灣高雄地方法院檢察
    署檢察官偵查起訴。
    理  由
一、本件被告乙○○所犯係死刑、無期徒刑、最輕本刑為3 年以
    上有期徒刑以外之罪，其於準備程序中，就被訴事實為有罪
    之陳述，經本院告知簡式審判程序之旨，並聽取檢察官及被
    告之意見後，合議庭裁定由受命法官獨任進行簡式審判程序
    ，合先敘明。
二、上開事實，業據被告於警詢、偵訊及本院審理時坦承不諱（
    見警卷第3 頁、偵卷第6 頁、本院卷第21頁），且經警採集
    其尿液送高雄市立凱旋醫院檢驗結果，被告尿液呈嗎啡陽性
    反應，有濫用藥物尿液檢體監管記錄表、高雄市政府警察局
    前鎮分局查獲毒品危害防制條例案件犯罪嫌疑人姓名對照表
    、高雄市立凱旋醫院濫用藥物尿液檢驗報告可稽（見警卷第
    23至24、偵卷第24頁）。爰審酌：（一）氣相層析質譜儀（
    GC／MS）乃目前就藥物篩檢結果必須進一步確認時最常採用
    之確認方法，因此在良好的操作條件之下，以氣相層析質譜
    儀作藥物及其代謝物之定性及定量分析，幾乎不會有偽陽性
    反應產生，業經行政院國軍退除役官輔導委員會台北榮民總
    醫院於83年4 月7 日以（83）北總內字第03059 號函示明確
    。（二）又海洛因係嗎啡經化學合成之半人工合成品，毒性
    倍於嗎啡，其經吸食或施打入人體，經新陳代謝作用又分解
    成嗎啡，故海洛因在進入人體後，均以嗎啡型態排於尿液中
    ，故於吸食或施打海洛因者尿液中，可檢出嗎啡陽性反應，
    業經憲兵司令部80年5 月7 日以（80）鑑驗字第1746號函示
    明確。從而，被告尿液經以氣相層析質譜儀鑑驗後，結果呈
    嗎啡陽性反應，已如前述，是依前開函示意旨，被告自白核
    與事實相符。
三、按毒品危害防制條例於92年7 月9 日修正公布，自93年1 月
    9 日施行，其中第20條、第23條將施用毒品之刑事處遇程序
    ，區分為「初犯」及「5 年內再犯」、「5 年後再犯」。依
    其立法理由之說明：「初犯」，經觀察、勒戒或強制戒治後
    ，應為不起訴處分或不付審理之裁定；經觀察、勒戒或強制
    戒治執行完畢釋放後，「5 年內再犯」者，因其再犯率甚高
    ，原實施之觀察、勒戒及強制戒治既已無法收其實效，爰依
    法追訴或裁定交付審理。至於經觀察、勒戒或強制戒治執行
    完畢釋放後，「5 年後再犯」者，前所實施之觀察、勒戒或
    強制戒治已足以遮斷其施用毒品之毒癮，為期自新及協助其
    斷除毒癮，仍適用「初犯」規定，先經觀察、勒戒或強制戒
    治之程序。從而依修正後之規定，僅限於「初犯」及「5 年
    後再犯」二種情形，始應先經觀察、勒戒或強制戒治程序。
    倘被告於5 年內已再犯，經依法追訴處罰，縱其第3 次（或
    第3 次以上）再度施用毒品之時間，在初犯經觀察、勒戒或
    強制戒治執行完畢釋放5 年以後，已不合於「5 年後再犯」
    之規定，且因已於「5 年內再犯」，顯見其再犯率甚高，原
    實施觀察、勒戒或強制戒治，已無法收其實效，即應依該條
    例第10條處罰（最高法院95年5 月9 日95年度第7 次刑事庭
    會議決議參照）。查被告前因施用毒品案件，經本院以88年
    度毒聲字第9495號裁定送觀察勒戒後，因無繼續施用毒品傾
    向，於88年12月31日釋放，並經臺灣高雄地方法院檢察署檢
    察官於88年12月30日以88年度毒偵字第3144號為不起訴處分
    確定。復因施用毒品案件，經本院以89年度毒聲字第9285號
    裁定送觀察勒戒後，認有繼續施用毒品之傾向，經本院以89
    年度毒聲字第9879號裁定令入戒治處所施以強制戒治，嗣經
    本院以90年度毒聲字第2823號裁定停止戒治付保護管束，於
    90年5 月18日停止戒治而出所，上開施用毒品犯行，經本院
    以90年度鳳簡字第365 號判決判處有期徒刑3 月確定；復於
    停止戒治付保護管束期間，再犯施用毒品案件，而經本院以
    90年度毒聲字第5697號裁定撤銷停止戒治，於91年9 月30日
    執行完畢釋放，並接續執行前揭有期徒刑3 月，於91年12月
    29日期滿執行完畢；另上開施用毒品犯行，經本院以91年度
    易字第3969號判決判處有期徒刑8 月確定之事實，有臺灣高
    等法院被告前案紀錄表在卷可憑。是被告雖係於上開觀察勒
    戒執行完畢釋放5 年後再犯本罪，然其前次所犯本院90年度
    鳳簡字第365 號、91年度易字第3969號施用毒品案件，均係
    在上開觀察勒戒執行完畢後5 年內所為，而屬「5 年內再犯
    」之情形，依最高法院上開決議之意旨，被告本件施用海洛
    因之犯行，應依法論科。從而，本案事證明確，被告犯行，
    堪予認定。
四、核被告所為，係犯毒品危害防制條例第10條第1 項之施用第
    一級毒品及同條例第11條第1 項持有第一級毒品罪（本案被
    告持有之第一級毒品海洛因63包檢驗後純質淨重為4.70公克
    ，未達修正後同條例第11條第3 項應加重其刑之標準，即其
    純質凈重顯不足10公克，不構成該罪，附此敘明）。起訴書
    業已載明被告持有海洛因而遭查獲之事實，僅係漏引犯罪法
    條，本院自應一併審理之。被告施用第一級毒品前持有第一
    級毒品之行為（指99年2 月9 日施用海洛因時之持有行為）
    ，已為其後施用之高度行為所吸收，不另論罪。被告所犯上
    開2 罪，犯意各別，行為互殊，應分論併罰。被告於上開犯
    行未經偵查機關發覺前，主動向盤查警員坦承有上開犯行，
    而願接受裁判之事實，有警詢筆錄、偵訊筆錄、刑事案件解
    送人犯報告書、職務報告及本院公務電話紀錄附卷可參（見
    警卷第3 頁、偵卷第1 、29頁、本院卷第32頁），堪認符合
    自首要件，爰各依刑法第62條前段之規定，均減輕其刑。又
    被告曾因如事實欄所示犯行，經法院判決如事實欄所示罪刑
    確定，於98年3 月31日假釋期滿未經撤銷視為執行完畢之事
    實，此有前開前案紀錄表可佐，是其5 年以內故意再犯本件
    有期徒刑以上之2 罪，均為累犯，各應依刑法第47條第1 項
    規定加重其刑，並均先加後減之。本院審酌被告前經觀察勒
    戒、強制戒治及有期徒刑執行完畢，猶不思戒除毒癮，顯見
    其並無堅定戒癮之意志，且未經許可無故持有第一級毒品，
    持有毒品之數量非少，行為顯有可議之處，惟念其行為尚未
    危害他人及其犯後坦承犯行，態度尚稱良好等一切情狀，分
    別量處如主文所示之刑，並依刑法第51條第5 款之規定，定
    其應執行刑，以資警惕；至檢察官求予量處應執行有期徒刑
    1 年10月，略嫌過重，附此敘明。另扣案之海洛因63包（合
    計驗餘淨重為11.03 公克、純質淨重4.70公克及內含與海洛
    因難以析離，應一併視為毒品之包裝袋63個），均係查獲之
    毒品，有法務部調查局99年3 月23 日 濫用藥物實驗室鑑定
    書在卷可參（見偵卷第40頁），是不問屬於犯人與否，各依
    毒品危害防制條例第18條第1 項前段規定，諭知沒收銷燬。
    至海洛因送驗所致之耗損，因已滅失，爰不沒收銷燬之。
據上論斷，應依刑事訴訟法第273 條之1 第1 項、第299 條第1
項前段，毒品危害防制條例第10條第1 項、第11條第1 項、第18
條第1 項前段，刑法第11條、第47條第1 項、第62條前段、第51
條第5 款，判決如主文。
本案經檢察官甲○○到庭執行職務。
中    華    民    國    99    年     6    月    23    日
                  刑事第十庭  法  官  方錦源
以上正本證明與原本無異。
如不服本判決應於收受本判決後10日內向本院提出上訴書狀，並
應敘述具體理由，如未敘述上訴理由者，應於上訴期間屆滿後20
日內補提理由書狀於本院（均須按他造當事人之人數附繕本）「
切勿逕送上級法院」。
中    華    民    國    99    年     6    月    23    日
                              書記官  黃勤涵
附錄條文：
毒品危害防制條例第10條第1 項：
施用第一級毒品者，處6 月以上5 年以下有期徒刑。
毒品危害防制條例第11條第1 項：
持有第一級毒品者，處3 年以下有期徒刑、拘役或新臺幣5 萬元
以下罰金。

司法院資訊處製作；財團法人民間司法改革基金會備份。
